臺灣嘉義地方法院民事裁定　　　　　　 100年度事聲字第92號
聲明異議人
即　債權人　陳逸沛
代　理　人　田子欣
相　對　人
即　債務人　陳振
上列異議人因交還土地執行事件，對於中華民國100 年8 月15日
本院司法事務官所為之99年度司執字第35823 號民事裁定聲明異
議，本院裁定如下：
  主  文
異議駁回。
  理  由
一、按當事人對於司法事務官處理事件所為之終局處分，得於處
    分送達後10日之不變期間內，以書狀向司法事務官提出異議
    。司法事務官認前項異議有理由時，應另為適當之處分；認
    異議為無理由者，應送請法院裁定之。法院認第1 項之異議
    為有理由時，應為適當之裁定；認異議為無理由者，應以裁
    定駁回之，民事訴訟法第240 條之4 第1 項至第3 項定有明
    文。查本院司法事務官於民國100 年8 月15日所為99年度司
    執字第35823 號駁回強制執行聲請裁定，於100 年8 月19日
    送達異議人，異議人於100 年8 月29日聲明異議，是本院自
    應依法就司法事務官所為之前開處分，審究異議人之異議有
    無理由，合先敘明。
二、異議意旨略以：
  (一)原裁定無非係以確定之終局判決得以之為執行名義，向法院
    聲請強制執行，為強制執行法第4 條第1 項第1 款所明定。
    而執行名義之範圍係以確定判決之主文為限，不得逾越，否
    則即為違法執行，並以「債權人就嘉義縣中埔鄉○○段1242
    地號土地上之鐵皮遮棚、排水管拆除之強制執行聲請」非鈞
    院97年度簡上字第50號判決主文所示，故駁回異議人上開強
    制執行之聲請。然按，強制執行法第129 條規定：「執行名
    義係債務人容忍他人之行為，或禁止債務人為一定之行為者
    ，債務人不履行時，執行法院得拘提、管收之或處新台幣三
    萬元以上三十萬元以下之怠金。其仍不履行時，亦同。前項
    情形，於必要時，並得因債權人之聲請，以債務人之費用，
    除去其行為之結果。依前項規定執行後，債務人復行違反時
    ，執行法院得依聲請再為執行。」辦理強制執行事件應行注
    意事項第68條第2 項亦規定：「(二)本法第129 條第2 項規定
    ，所稱『除去其行為之結果』，係指禁止債務人為一定行為
    之執行名義成立後存在之『行為之結果』而言；執行名義成
    立前發生者，亦包括在內。」，依此，執行名義之主文雖係
    消極的要求債務人容忍他人之行為，然執行行為確為積極行
    為，亦即『除去其行為之結果』。
  (二)本件相對人雖已將部分坐落嘉義縣中埔鄉○○段1242地號土
    地上如鈞院97年度簡上字第50號判決乙圖所示A 部分土地上
    妨礙通行之部分圍牆及門亭自行拆除，然其留存鐵皮遮棚、
    排水管卻使得異議人雖因判決取得開闢寬度2.33公尺之道路
    ，以供車輛得進出通行，實際上卻因鐵皮遮棚、排水管擋道
    而無法為通行之必要進出。原裁定囿於原本判決主文僅係例
    示妨礙通行之「圍牆及門亭」，而忽略該判決主文第2 項之
    內容中「容忍上訴人開設道路」之真意，無視強制執行法第
    129 條第2 項及辦理強制執行事件應行注意事項第68條第2
    項規定，駁回「債權人就嘉義縣中埔鄉○○段1242地號土地
    上之鐵皮遮棚、排水管拆除之強制執行聲請」，顯有適用法
    規不當之情形，為此聲明異議，並請求另為准予異議人強制
    執行上開鐵皮遮棚、排水管拆除之強制執行聲請等語。
三、經查：
  (一)異議人與相對人間請求交還土地執行強制執行事件，異議人
    所執之執行名義即本院97年度嘉簡字第190 號判決主文第1
    項內容為：「確認原告（即異議人）就被告（相對人）所有
    坐落嘉義縣中埔鄉○○段1242地號土地，如附圖（甲圖）所
    示A 部分面積0.001557公頃，有通行權存在。」、本院97年
    度簡上字第50號判決主文第2 項內容為：「被上訴人（即相
    對人）應將坐落嘉義縣中埔鄉○○段1242號土地上如乙圖所
    示A 部分土地上面積0.000268公頃之門亭、面積0.000078公
    頃之圍牆拆除，容忍上訴人（即異議人）開設道路。」，由
    其判決主文觀之，異議人就相對人所有坐落嘉義縣中埔鄉○
    ○段1242地號土地，如附圖（甲圖）所示A 部分面積0.0015
    57公頃雖有通行權存在，然判決已明確特定相對人僅負就坐
    落嘉義縣中埔鄉○○段1242地號土地上如乙圖所示A 部分土
    地上面積0.000268公頃之「門亭」、面積0.000078公頃之「
    圍牆」拆除，容忍異議人開設道路之義務，可知並不包括異
    議人所主張拆除門亭上空之鐵皮遮棚及排水管之部分。且就
    兩造所提出之拆除後照片觀之，門亭及圍牆之拆除並未使鐵
    皮遮棚及排水管無法支撐，顯見鐵皮遮棚及排水管與門亭及
    圍牆非一整體性之構造，故非屬門亭、圍牆之一部分，自不
    包括於拆除範圍。另方面該鐵皮遮棚及排水管既非門亭及圍
    牆之一部分，其於異議人訴訟前即已存在，並非相對人訴訟
    後始增設，異議人於訴訟時始終未就鐵皮遮棚及排水管有何
    妨礙通行權之主張，卻於強制執行程序中始主張其妨礙通行
    權而聲請一併拆除，已逾越執行名義範圍，況鐵皮遮棚有一
    層樓高度，一般車輛尚可通行，排水管亦由鐵皮遮棚最外圍
    向下沿著圍牆垂直而下，並未阻檔通行。是以異議人聲請一
    併拆除鐵皮遮棚及排水管並無理由。
  (二)異議人雖以強制執行法第129 條及辦理強制執行事件應行注
    意事項第68條第2 項為之抗辯，惟上開規定係強制執行程序
    關於不行為請求權之執行方法，而強制執行應以執行名義所
    載範圍為範圍，依前竭說明，異議人聲請拆除門亭上空之鐵
    皮遮棚及排水管之部分並非執行名義即確定判決之內容，自
    非執行名義效力所及，自不得就此聲請強制執行，異議人執
    前詞聲明異議，洵屬無據。
四、綜上所述，本院民事執行處司法事務官裁定駁回異議人就「
    嘉義縣中埔鄉○○段1242地號土地上之鐵皮遮棚、排水管拆
    除」之強制執行聲請，經核認事用法，並無不合，聲明異議
    人指摘原裁定不當，求予廢棄並請求另為准予異議人強制執
    行上開鐵皮遮棚、排水管拆除之強制執行聲請，為無理由，
    應予駁回。
五、據上論結，本件異議為無理由，依強制執行法第30條之1 、
    民事訴訟法第240 條之4 第3 項後段，裁定如主文。
中    華    民    國   100    年    9     月    30    日
                        民三庭法  官  黃茂宏
以上正本係照原本作成。
如對本裁定抗告應於送達後10日內向本院提出抗告狀，並繳納抗
告費新臺幣1,000 元。
中    華    民    國   100    年    9     月    30    日
                              書記官  蘇姵容